---
title: "植体周炎预测模型：Logistic 回归分析及列线图模型"
date: 2022-02-23T12:55:52+08:00
lastmod: 2022-02-28T23:17:00+08:00
comments: true
math: true
weight: 1
tags:
    - R
    - Logistic 回归分析
    - 列线图预测模型
---

**数据准备**：使用 `sample` 函数对原始数据进行随机抽样，抽取 70% 的数据作为训练集（n=329），其余的作为测试集（n=141），抽样结果（训练集）保存在 sample.txt 文件中。
**建立模型**：使用 `stats` 程序包中的 `glm` 函数对训练集数据使用单因素和多因素 Logistic 回归分析，确定发生植体周炎的危险因素（P<0.05）。用多因素 Logistic 回归分析的结果计算 OR 值，并借助 `boot` 程序包，使用 Bootstrap 法计算 OR 的 95% 置信区间。使用 `rms` 程序包建立列线图预测模型。
**验证模型**：分别借助 `rms` 程序包中的 `calibrate` 函数和 `pROC` 程序包中的 `plot.roc` 函数，使用 C-index 和校准曲线来检验模型的区分度和校准度。Logistic 回归的 C-index 即为 ROC 曲线下面积（AUC）。内部验证和外部验证分别使用训练集和测试集数据进行。

<!--more-->

## 模型建立

### 准备工作

导入需要用到的 R 程序包并导入数据：

```{r, "libraries"}
# 导入 R 库
library(readxl)
library(writexl)
library(lme4)
library(broom)
library(tidyverse)

# 导入数据
raw_data <- read_excel("data.xlsx")
```

{{% tab type="default" summary="根据需要预处理数据" details=true open=false id="tab_根据需要预处理数据" %}}
```{r}
# 选择研究变量
data <- raw_data[,c(-1,-2,-3,-10,-17,-18,-20)]
data$年龄 <- raw_data$修复体戴入日期 - raw_data$出生日期

# 计数数据
names.count <- c("吸烟", "性别", "修复体材料", "骨吸收情况", "分期", "分级",
                 "颌位", "牙位", "种植系统", "植骨手术明细", "用膜明细", "缝合方式")
names.all <- colnames(data)[-which(colnames(data) == "植体周炎")]

# 再次处理数据细节
data$口内植体数目 <- as.numeric(data$口内植体数目) # “口内植体数目” 原本是字符串，这里将其转换为数值
data[which(data$分级 == "B"),]$分级 <- "b"         # 分级 B 和 b 相同
data[which(data$分级 == "a"),]$分级 <- "b"         # 把分级里a合并到b里面
data[which(data$骨吸收情况 == "1/2"),]$骨吸收情况 <- ">1/2"
data[which(as.numeric(data$修复体材料) >= 3),]$修复体材料 <- 3 # 修复体材料 3 以后都合并为一类

# 处理错误数据
data[which(data$吸烟 == 2),]$吸烟 <- 0
data[which(is.na(data$种植系统)),]$种植系统 <- 1
data[which(is.na(data$用膜明细)),]$用膜明细 <- 1

# 去除有缺失值的病例
data <- data[complete.cases(data),]

# 计数数据转成因子型变量
for(name in names.count) {
  data[[name]] <- factor(data[[name]])
}
```
{{% /tab %}}

现在准备好的数据储存在 `data` 变量中。

```{r, echo=FALSE}
head(data)
```

### 训练集和测试集

通过以下代码随机选取 7/10 的数据作为训练集，并将抽样方案保存在 sample.txt 文件中。

```{r, eval=FALSE}
smp <- sample(seq_len(nrow(data)), round(nrow(data) * 0.7))
write(smp, file = "sample.txt")
```

代码编写过程中可能需要多次运行代码，为保持多次运行之间的一致性，在选取合适的抽样（[单因素 Logistic 回归](#单因素-logistic-回归)）后，之后的抽样选取就通过读取 sample.txt 文件完成。

```{r}
# 随机抽取训练集，其他作为测试集
smp <- scan(file = "sample.txt")
data.train <- data[smp, ]
data.test <- data[-smp, ]
```

### 单因素 Logistic 回归

使用 `glm` 函数，对训练集数据的每个预测变量进行单因素分析，获取 P 值，并选出 P < 0.05 的预测变量（抽样的不同会对这一步造成较大影响）。

```{r}
p.values <- data.frame()
names.selected <- c()
for (name in names.all) {
  f <- as.formula(paste(c("植体周炎", paste(c("`", name, "`"), collapse = "")), collapse = "~"))
  model.tmp <- glm(f, data = data.train, family = binomial())
  additions <- summary(model.tmp)$coefficients[-1, 4]
  if (is.null(names(additions))) {
    names(additions) <- paste(name, levels(data.train[[name]])[-1], sep = "")
  }
  
  p.values <- rbind(p.values, data.frame("P value" = additions))
  if (any(additions < 0.05)) {
    names.selected <- c(names.selected, name)
  }
}
names.selected
```

根据单因素 Logistic 回归的结果，这次抽样选出的危险因素（P<0.05）为：“修复体材料”，“骨吸收情况”，“分级”，“维护周期（月）”和“平均复查周期”。

### 多因素 Logistic 回归

用单因素 Logistic 回归筛选出的危险因素，同样使用 `glm` 函数，进行多因素 Logistic 回归分析。

```{r}
names.05 <- names.selected
f.05 <- as.formula(paste(collapse = "~",
   c(
     "植体周炎",
     paste(collapse = "", c("`", paste(names.05, collapse = "`+`"), "`"))
     )
))
model.05 <- glm(f.05, data = data.train, family = binomial())
summary(model.05)
```

{{% tab type="success" summary="" details=false open=true %}}
注意这里构建公式的方法：先使用加了 `collapse` 参数的 `paste` 函数将 `names.05` 拼接成字符串形式的“公式”，再通过 `as.formula` 方法，将字符串转换为公式。
{{% /tab %}}

### OR 及 OR 的 95% 置信区间

在 R 中，可以使用 `exp(coef(model))` 计算比值比（OR）。

既可以借助 `boot` 程序包，使用 [Bootstrap 法](#bootstrap-法)计算 OR 及其 95% 置信区间，也可以直接使用[`confint` 函数](#confint-函数)。

#### Bootstrap 法

为了控制更多的细节，这里使用 `boot` 程序包的 `boot` 函数计算 OR，并使用同属于 `boot` 程序包的 `boot.ci` 函数计算置信区间。

```{r}
library(boot)
set.seed(1645248416) # unclass(Sys.time())

# 计算 OR 值的函数
st.boot <- function(data, indices) {
  model <- glm(f.05, data[indices, ], family = binomial())
  return(exp(coef(model)))
}

# 运行 Bootstrap 计算 OR
results <- boot(data.train, statistic = st.boot, R = 1000)

ci <- matrix(nrow = length(results$t0), ncol = 2)
colnames(ci) <- c("2.5%", "97.5%")
rownames(ci) <- names(results$t0)
for (i in seq_len(length(results$t0))) {
  n <- boot.ci(boot.out = results, conf = 0.95, type = "bca", index = i)
  ci[i, ] <- n$bca[c(4, 5)]
}

table2.05 <- data.frame(
  "OR" = results$t0,
  "OR.CI" = ci,
  "P值" = tidy(model.05)$p.value
)
head(table2.05)
```

#### `confint` 函数

```{r}
table_simple <- data.frame(
  "OR" = exp(coef(model.05)),
  "OR.CI" = exp(confint(model.05)),
  "P值" = tidy(model.05)$p.value
)
head(table_simple)
```

OR 和 P 值与之前的结果相同，但置信区间有少许差别。

## 列线图预测模型

`rms` 程序包提供了用来建立列线图预测模型的函数。

```{r, fig.cap="列线图预测模型"}
library(rms)

# 使用训练集建立列线图预测模型
fit.train <- lrm(f.05, data.train, x = TRUE, y = TRUE)
ddist.train <- datadist(data.train)
options(datadist = ddist.train)
plot(nomogram(fit.train, fun = plogis, lp = FALSE, funlabel = "预测概率"))
```

## 数据验证

数据验证分为内部验证和外部验证。这里使用测试集进行外部验证，内部验证在训练集上进行。在内部验证和外部验证中，都分别通过 [ROC 曲线](#roc-曲线)和[列线图校准曲线](#列线图校准曲线)检验数据的区分度和校准度。

### ROC 曲线

{{< figure src="Sensitivity_and_specificity.svg" title="特异度和敏感度" alt="Sensitivity_and_specificity.svg" caption="由FeanDoe - Modified version from Walber&#039;s Precision and Recall &lt;a class=&quot;external free&quot; href=&quot;https://commons.wikimedia.org/wiki/File:Precisionrecall.svg&quot;&gt;https://commons.wikimedia.org/wiki/File:Precisionrecall.svg&lt;/a&gt;，<a href='https://creativecommons.org/licenses/by-sa/4.0' title='Creative Commons Attribution-Share Alike 4.0'>CC BY-SA 4.0</a>，<a href='https://commons.wikimedia.org/w/index.php?curid=65826093'>链接</a>" class="float-right" id="fig_Sensitivity_and_specificity.svg" >}} 

ROC 曲线**全称受试者工作特征曲线** （receiver operating characteristic curve），又称为**感受性曲线**（sensitivity curve），曲线上每个点反映着对同一信号刺激的感受性。
ROC 曲线的横轴为**特异度**（specificity），即**真阴性率**（true negative rate，TNR）；纵轴为**敏感度**（sensitivity），即**真阳性率**（true postive rate，TPR）、**召回率**（Recall）。

$$Specificity=TNR=\frac{TN}{N}=\frac{TN}{TN+FP}
\\,.$$

$$Sensitivity=TPR=Recall=\frac{TP}{P}=\frac{TP}{TP+FN}
\\,.$$

AUC 全称**曲线下面积**（Area Under Curve），在 Logistic 回归中，AUC 等同于 C-index（concordance index，一致性指数），可以直观的评价模型的好坏，值越大越好。

使用 ROC 曲线检验数据的区分度，`pROC` 程序包提供了这里所需要的函数，其中 `plot.roc` 用于绘制 ROC 曲线，`ci.auc` 用于获取 AUC 的置信区间。

```{r}
library(pROC)
```

```{r, fig.cap="ROC Curve（训练集）"}
pre.train <- predict(model.05, data.train, type = c("response"))
p.roc.train <- plot.roc(data.train$植体周炎, pre.train,
                        main = "ROC Curve（训练集）", percent = TRUE,
                        print.auc = TRUE,
                        ci = TRUE, of = "thresholds",
                        thresholds = "best",
                        print.thres = "best")
ci.auc(p.roc.train)
```

```{r, fig.cap="ROC Curve（测试集）"}
pre.test <- predict(model.05, data.test, type = c("response"))
p.roc.test <- plot.roc(data.test$植体周炎, pre.test,
                        main = "ROC Curve（测试集）", percent = TRUE,
                        print.auc = TRUE,
                        ci = TRUE, of = "thresholds",
                        thresholds = "best",
                        print.thres = "best")
ci.auc(p.roc.test)
```
训练集 AUC 达 81.7%（95%CI：75.16%-88.25%），测试集 AUC 为 70.0%（95%CI：60.24%-79.76%），提示列线图模型区分度良好。

### 列线图校准曲线

使用列线图校准曲线检验数据的校准度。绘制列线图校准曲线用到的 `calibrate` 也是 `rms` 包中的函数。这里使用 Bootstrap 法（`method = "boot"`），重复 1000 次（`B = 1000`）。其他常用的 `method` 还有 `"crossvalidation"`、`".632"` 及 `"randomization"`。

```{r, fig.cap="列线图校准曲线（训练集）", results=FALSE}
cal_train <- calibrate(fit.train,  method = "boot", B = 1000)
plot(cal_train,
     xlab = "Nomogram Predicted",
     ylab = "Actual",
     main = "Calibration Curve（训练集）")

```

```{r, fig.cap="列线图校准曲线（测试集）", results=FALSE}
fit.test <- lrm(f.05, data.test, x = TRUE, y = TRUE)
ddist.test <- datadist(data.test)
options(datadist = ddist.test)

cal_test <- calibrate(fit.test,  method = "boot", B = 1000)
plot(cal_test,
     xlab = "Nomogram Predicted",
     ylab = "Actual",
     main = "Calibration Curve（测试集）")
```

通过校验曲线可以看出训练集和测试集的预测值与实际值基本一致。
